最高法院刑事判決　　　　　　　　　　　　　　　八十六年度台上字第五九三九號
　　上訴人　台灣高等法院檢察署檢察官
　　被　告　甲○○
右上訴人因被告偽造有價證券案件，不服台灣高等法院中華民國八十五年十一月二十
二日第二審判決（八十五年度上訴字第三八五一號，起訴案號：台灣板橋地方法院檢
察署八十五年度偵字第八五○二號），提起上訴，本院判決如左：
    主  文
上訴駁回。
    理  由
按刑事訴訟法第三百七十七條規定，上訴於第三審法院，非以判決違背法令為理由，
不得為之。是提起第三審上訴，應以原判決違背法令為理由，係屬法定要件。如果上
訴理由狀並未依據卷內訴訟資料，具體指摘原判決不適用何種法則或如何適用不當，
自應認其上訴為違背法律上之程式，予以駁回。本件上訴意旨略稱：(一)被告甲○○在
偵查中供稱：「本票是我開給陳貴梅沒錯，本票上的指印和周寶琴之簽名都是我印的
、寫的，因為告訴人要我提供一個保證人，我找不到保證人，只好自己蓋上自己的指
印並簽上周寶琴之名」等語，被告並未以已獲授權簽發辯解，足見被告係擅自蓋上自
己指印及簽署周寶琴名字冒充周寶琴之指印及簽名。而被告之母于周寶琴在偵查中供
稱：「指印不是我蓋的」「我沒有唸書，只會寫自己名字」等語，亦未言及有授權被
告簽發本票之行為。且告訴人陳貴梅於民國八十三年三月三十日狀稱：伊取得本票時
，票面上僅有被告簽名蓋印及一指印，被告表示因母親不認識字，故簽名由其代簽，
指印確係其母親所親蓋等語，並於八十五年五月廿二日偵查中指稱：「我是後來才知
道手印是甲○○的，因為我開車至她家，她（即甲○○）拿本票給我時，上面已有指
印，但無簽名，我就要求她簽名，她才簽上周寶琴之名，因為她告訴我，她母親不會
寫字，後來我找到她母親時，她母親否認她有蓋指印」等語。又告訴人陳貴梅於八十
三年二月間，被告甲○○所開立之本票退票後，曾找被告之母于周寶琴，于周寶琴稱
本票都是被告甲○○開的，伊不知道等語，亦據告訴人陳貴梅於第一審法院訊問時指
訴甚詳。參以于周寶琴可親自簽名，已據其在偵查中供明，則被告之母于周寶琴如欲
與甲○○共同簽發本票，無由甲○○代為簽名及代為蓋指印之必要，且于周寶琴苟有
授權被告甲○○開立本票，斷無於八十三年二月間陳貴梅找于周寶琴時，會對陳貴梅
稱：本票都是被告甲○○開的，伊不知道等語之理。原審採信被告事後卸責之詞及被
告之母于周寶琴事後附和之詞而謂被告無偽造本票之犯行，並對前開不利於被告之證
據棄置不顧，未於判決說明何以不足採取之理由，顯有違背證據法則及判決不載理由
之違法。(二)次查自然人之指印有人人不同之特殊性，無從仿冒，亦無替代性，亦即被
告甲○○之指印不得充作其母于周寶琴之指印，是故于周寶琴實無授權被告代蓋指印
之可能，原判決未注意及此，而稱被告經其母于周寶琴授權簽發本票，亦有違誤等語
。惟查本件原判決認定被告甲○○基於概括之犯意，於八十二年十二月十日，簽發其
本人及其母于周寶琴為共同發票人名義，面額均為新台幣（下同）五萬元之本票十八
張（其中一張兌現，其餘十七張未兌現），向陳貴梅詐購價值八十二萬元之珠寶，又
於八十四年六月二十日向陳明漢詐取價值二百六十萬元之珠寶等情，因而撤銷第一審
不當之科刑判決，改判論處被告連續意圖為自己不法之所有，以詐術使人將本人之物
交付罪刑，復說明公訴意旨雖以被告意圖供行使之用，在本票發票人欄偽造「周寶琴
」之姓名及指紋署押，藉以偽造其與其母于周寶琴為共同發票人如原判決附表所示之
本票十七紙，持以交付陳貴梅以為所積欠珠寶價款之擔保，因認被告另涉有刑法第二
百零一條第一項之偽造有價證券罪嫌云云，訊據被告甲○○矢口否認有何偽造有價證
券犯行，辯稱其確有商得其母于周寶琴同意始簽發八十三年一月十日期及如該附表所
示之本票等語。而證人即被告之母于周寶琴於第一審及原審調查時證稱伊確授權被告
簽發前述本票等語，被告既經其母于周寶琴授權簽發本票，即無偽造可言，被告之辯
解尚堪採信。此外，又無其他積極證據足資證明被告有何偽造有價證券犯行，是不能
證明被告此部分犯罪，惟公訴人認與起訴部分之詐欺罪具有方法結果之牽連關係，為
裁判上一罪，爰不另為無罪之諭知，已明其所憑之證據及認定之理由，從形式上觀
察，並無違背法令之情形存在。而被告在偵查中雖供承其找不到保證人，只好自己蓋
上自己的指印，並簽上于周寶琴之名云云，惟此並非承認其未經得其母于周寶琴同意
，即偽造其母名義簽發本票。又于周寶琴在偵查中固證稱：「指印不是我蓋的」「我
沒有唸書，只會寫自己名字」，縱未言及有授權被告簽發本票之行為，惟其亦非證稱
未授權被告簽發本票。再告訴人陳貴梅雖指稱于周寶琴否認有蓋指印，並表示本票均
係被告所簽發，伊不知情云云，然此乃告訴人片面指訴，要難執為不利被告之證明。
原判決採信于周寶琴在第一審及原審所作授權被告簽發本票之證詞，作為有利被告之
判決基礎，乃事實審法院自由判斷職權之適法行使，尚難指摘為採證違背證據法則及
有理由不備之違法。再按刑法上所謂偽造有價證券，以無權簽發之人冒用他人名義簽
發為要件，如果行為人基於本人之授權，則與無權之偽造行為不同。被告既經其母于
周寶琴授權簽發本件本票，則其在所簽「周寶琴」名字旁捺自己指印，自難謂係偽造
有價證券。本件並無檢察官上訴意旨所指違背法令之情形存在，核與法律規定得為第
三審上訴理由之違法情形不相適合，其上訴為違背法律上之程式，應予駁回。
據上論結，應依刑事訴訟法第三百九十五條前段，判決如主文。
中      華      民      國    八十六    年      十      月      九      日
                              最高法院刑事第三庭
                                  審判長法官  蔡  詩  文
                                        法官  莊  登  照
                                        法官  洪  明  輝
                                        法官  蔡  清  遊
                                        法官  林  文  豐
      右正本證明與原本無異
                                              書  記  官
中      華      民      國    八十六    年      十      月     二十     日
